【裁判字號】    96,訴,193
【裁判日期】    970523
【裁判案由】    強盜
【裁判全文】
臺灣新竹地方法院刑事判決               96年度訴字第193號
公  訴  人  臺灣新竹地方法院檢察署檢察官
被      告  己○○
                    臺灣臺東監獄東成分監另案執行中
選任辯護人  王治魯律師
被      告  甲○○
                    於臺灣桃園監獄另案執行中
指定辯護人  本院公設辯護人乙○○
上列被告等2人因強盜案件，經檢察官提起公訴（96年度偵字第
1310 號），本院判決如下：
    主    文
己○○共同犯攜帶兇器毀壞門扇於夜間侵入住宅竊盜罪，累犯，
處有期徒刑壹年陸月，減為有期徒刑玖月。扣案之螺絲起子壹支
、瑞士刀壹支及手套壹雙均沒收之。
甲○○共同犯攜帶兇器毀壞門扇於夜間侵入住宅竊盜罪，累犯，
處有期徒刑壹年陸月，減為有期徒刑玖月。扣案之螺絲起子壹支
、瑞士刀壹支及手套壹雙均沒收之。又犯傷害罪，累犯，處有期
徒刑壹年，減為有期徒刑陸月。應執行有期徒刑壹年貳月。扣案
之螺絲起子壹支、瑞士刀壹支及手套壹雙均沒收之。
    事    實
一、己○○前於民國92年間，因違反毒品危害防制條例案件，經
    臺灣桃園地方法院以92年度訴字第476 號判處有期徒刑8 月
    確定，再於93年間，因違反毒品危害防制條例案件，經臺灣
    桃園地方法院以93年度桃簡字第423 號刑事簡易判決判處有
    期徒刑3 月確定，上開2 罪經該院以93年度聲字第1217號裁
    定定應執行有期徒刑10月確定，於94年7 月13日因縮短刑期
    假釋出監並付保護管束，並於95年1 月7 日縮刑期滿，因假
    釋未經撤銷視為執行完畢；甲○○前因竊盜案件，經臺灣桃
    園地方法院以94年度易緝字第125號判決判處有期徒刑6月確
    定，甫於95年4月24日縮短刑期執行完畢。詎2人不知悔改，
    基於意圖為自己不法所有之犯意聯絡，共同於96年2月17日
    20 時30分許，由甲○○持其所有客觀上足供兇器使用之螺
    絲起子及瑞士刀各1支，及己○○所有攜帶前往之手套1雙，
    破壞丙○○所有位於新竹縣竹北市○○街15號住處之大門門
    鎖後，侵入該住宅（未據告訴），在該建物2樓竊取居住該
    處之戊○○所有之ELLE手錶、石英錶、SWATCH機械表各1只
    、金手鐲2只、金項鍊、蒂芬妮項鍊各1條、銀項鍊5條、耳
    環2對、銀手鍊1條、新台幣（下同）現金1萬3180元等財物
    ，得手後當場為戊○○之父丙○○發現，己○○及甲○○2
    人隨即逃離現場，甲○○由二樓一路跑至屋外，己○○則逃
    至位於上開住處左方隔壁之餐廳外馬路上時，為丙○○之子
    丁○○攔阻並將己○○撲倒在地、壓制住，而甲○○逃離至
    停車場時，見己○○遭丁○○及路人共5、6人壓制住，甲○○便折返己○○遭壓制住之上開地點，而甲○○為使己○○
    逃離，先出言命丁○○放開己○○，待丁○○回頭察看之際
    ，甲○○當場基於傷害他人身體之犯意，持隨地拾獲之木棍
    1根朝丁○○之額頭、身體揮打，並同時叫喊稱：「放開他
    ！」，使丁○○受有前額挫傷併皮下血腫、左前胸擦傷、左
    後背上方挫傷、下背表淺擦傷、左肘擦傷、右手臂擦傷、左
    膝擦傷左第二足趾擦傷、左小腿挫傷併表淺擦傷等之傷害，
    嗣己○○、甲○○為丁○○及鄰人所制伏逮捕並報警查獲。
二、案經丁○○、戊○○訴由新竹縣警察局竹北分局報告臺灣新
    竹地方法院檢察署檢察官偵查起訴。
      理    由
壹、被告己○○、甲○○觸犯竊盜罪部分：
    上揭加重竊盜事實業據被告己○○、甲○○於警詢、偵查、
    本院移審訊問、準備程序及審理時均坦承不諱，核與證人丙○○於警詢、證人丙○○於警詢及偵訊中證述、證人戊○○
    於警詢中證述明確，有新竹縣警察局竹北分局竹北派出所贓
    物領據在卷可參，此外，有扣案之螺絲起子1 支、瑞士刀1
    支及手套1 雙可佐，被告二人自白有與之相符之書證、物證
    佐之，被告二人加重竊盜犯行，事證明確足堪認定之。
貳、被告甲○○觸犯傷害罪部分：
    訊據被告甲○○固坦承丁○○受有前額挫傷併皮下血腫、左
    前胸擦傷、左後背上方挫傷、下背表淺擦傷、左肘擦傷、右
    手臂擦傷、左膝擦傷左第二足趾擦傷、左小腿挫傷併表淺擦
    傷等之傷害，惟矢口否認涉有上開傷害犯行，並辯稱：當時
    並未毆打丁○○，僅是折返現場徒手拉被告己○○脫離丁○○等人之壓制云云，惟查：
一、證人丙○○於本院審理中結證稱：「（問：當時被告甲○○
    手上是否還有木棍？）證人答：我確定木棍有斷掉。」、「
    （問：被告甲○○是打你兒子哪個地方？）證人答：被告甲○○打我兒子的手臂，被告甲○○說放開他時，我兒子有回
    頭看，被告甲○○是從上往下打，我兒子用手臂去擋，所以
    有打到我兒子的額頭與手臂，被告甲○○是從我兒子後面打
    他，因為當時我忙著壓制被告己○○，所以他的力道我沒有
    注意。」等語（見本院審判筆錄第7-8 頁），證人丁○○於
    本院審理中結證稱：「（問：撲倒被告己○○後，發生何事
    ？）證人答：有一個人從停車場方向走過來，就是庭上的被
    告甲○○，是從我背後的方向走過來，他叫我放開被告己○○，我就回頭看到被告甲○○手上拿一根棍子，然後就用棍
    子打我的頭。當時我抓著被告己○○，他要我放開被告己○○，我不放，被告甲○○就拿棍子從上往下打我，有打到我
    的頭，我有用壹隻手擋（左右手我忘記了），所以我的手也
    有受傷。」、「（問：他打你的幾下多久是否記得？）證人
    答：沒有很久，大約三分鐘，打蠻多下的。我確定他有拿棍
    子。」、「（問：是否記得棍子的材質？）證人答：就是很
    硬，但是當時我沒有特別去看，棍子後來打我打斷了。棍子
    大約一根手臂長。（證人當庭比畫棍子的長度，經測量後約
    95公分長）」等語（見本院審判筆錄第10-11 頁），互核證
    人二人證述，證人二人對於被告甲○○持木棍毆打證人丁○○之過程、毆打之部位、以及丁○○以手阻擋木棍攻擊之情
    形供述一致，且被告用以毆打證人丁○○之木棍業經扣案，
    且扣案木棍遭打斷之情形亦與證人丁○○證述一致，且證人
    丁○○受傷部位及情形亦與證人二人證述毆打部位之情節相
    符，此有卷附衛生署新竹醫院傷害診斷證明書1 紙在卷可稽
    （見96年度偵字第1310號偵查卷第92頁），是證人二人證述
    與卷內書證（診斷證明書）及扣案物證（木棍）相符，證人
    二人證述應屬真實可採，被告甲○○辯稱並未持木棍毆打丁○○應屬卸責之詞不足採信。
二、綜上，上揭事實被告甲○○所犯加重竊盜及傷害之犯行，以
    及被告己○○所犯加重竊盜犯行均屬明確，均應依法論科。
參、公訴意旨就上揭事實部分雖另略以：被告己○○、甲○○
    於竊盜得手後，當場為丙○○發現後，2 人即逃離現場，被
    告己○○逃至1 、2 樓樓梯轉角處，為脫免逮捕，對追捕之
    丙○○脅迫稱：「我有刀，再追我的話要殺你！」（此部分
    為公訴人於本院97年5 月9 日審理程序中當庭變更）；被
    告甲○○於行竊得手逃至建物外馬路上時，因見被告己○○
    遭丁○○攔阻，被告甲○○為使被告己○○脫免逮捕，當場
    基於傷害他人身體之犯意，持木棍1 根朝丁○○之額頭、身
    體揮打，同時喊稱：「放開他！」，使丁○○受有前額挫傷
    併皮下血腫、左前胸擦傷、左後背上方挫傷、下背表淺擦傷
    、左肘擦傷、右手臂擦傷、左膝擦傷左第二足趾擦傷、左小
    腿挫傷併表淺擦傷等之傷害，因認上開二部分被告己○○及
    甲○○均另涉犯刑法第329 條之準強盜罪等語。而公訴人認
    為被告涉犯準強盜罪無非係以：被害人丁○○、證人丙○○
    於警詢及偵訊中證述等為主要論據。訊據被告己○○及甲○○均堅決否認有何準強盜犯行，被告己○○辯稱：當時並未
    說要殺他等語，而其辯護人為被告辯護稱：被告身上並未攜
    帶兇器且被告與被害人相距7 尺遠，縱使被告有說「我有刀
    ，再追我的話，要殺你」等語亦不足以達到脅迫被害人之程
    度等語；另被告甲○○則辯稱：我只是要去救己○○，況且
    也有被路人打，並無準強盜之主觀犯意等語，而辯護人則為
    被告辯護稱：被告甲○○已離去現場脫離逮捕者視線，其後
    雖回到丁○○等人壓制被告己○○之處所，亦與刑法第329
    條「當場施以強暴」之構成要件不合致等語。
一、按犯罪事實應依證據認定之，無證據不得認定犯罪事實；又
    不能證明被告犯罪者，應諭知無罪之判決，刑事訴訟法第15
    4 條第2 條、第301 條第1 項分別定有明文。又按，準強盜
    罪之成立，以行為人實施竊盜或搶奪行為後，為防護贓物、
    脫免逮捕或湮滅罪證，而當場對於被害人或追躡之第三人，
    當場施以強暴或足令人心生畏佈之脅迫行為，始足當之。末
    按，刑法第329 條所謂當場，固不以實施竊盜或搶奪者尚未
    離去現場為限，即已離盜所而尚在他人跟蹤追躡中者，仍不
    失為當場。惟於竊盜或搶奪者離去盜所後，行至中途始被撞
    遇，則該中途，不得謂為當場，此時如因彼此爭執，犯人予
    以抵抗，實施強暴或脅迫，除可另成其他罪名外，不生以強
    盜論之問題。亦即刑法第329 條之強暴脅迫，以當場實施者
    為限，如在脫離犯罪場所或追捕者之視線以後，基於別種事
    實而實施時，則雖意在防護贓物或脫免逮捕，亦不過為另犯
    他罪之原因，與前之竊盜或搶奪行為無關，自不能適用該條
    論以強盜論，最高法院28年上字第1984號、28年非字第43號
    著有判例可資參照。
二、被告己○○部分：經查，證人丙○○於本院審理中結證稱：
    「（問：你在追被告己○○時，他說叫你不要再追，否則他
    會殺你時，你們兩人距離有多遠？）證人答：大約七尺。離
    蠻遠的。」、「（問：你有看到他手上有任何工具嗎？）證
    人答：無。」等語（見審判筆錄第6 頁），輔以被告甲○○
    於本院審理中供述：「螺絲起子、瑞士刀都在我身上，進去
    及離開時都在我身上。」等語（見本院審判筆錄第22頁），
    是依據證人丙○○所描述當時之客觀狀態，被告己○○與證
    人丙○○二人相距達7 尺，且證人丙○○亦未看見被告身上
    持有任何刀具及兇器，則以上開客觀狀態輔以二人相距如此
    遠之距離，被告己○○縱曾說不要再追否則要殺你等詞語，
    常情應不足以造成該當刑法第329 條之強暴或脅迫之手段，
    被告辯稱其行為並不構成準強盜犯行尚非無據。
三、被告甲○○部分：經查，證人丙○○於本院審理中結證稱：
    「（問：請說明發生的經過？）證人答：警民連線有響，我
    們下去一樓查看，警察過來，我跟警察跟派出所主管到一樓
    查看，在一樓的前後門都好好的，警察說是否是警報器故障
    ，後來警察就回去了，後我跟我太太去二樓查看，只有我進
    入二樓，太太在外等，我點亮日光燈，發現有二位小偷在翻
    看抽屜的東西，我大喊小偷，我兒子衝到一樓的門口等，我
    就追小偷，一個不見了，我只追一人。」、「（問：你有看
    到兒子抓到小偷的情形？）證人答：有。我看到的時候兒子
    已經把被告己○○壓在地上，我有幫忙壓，另一小偷（經證
    人當庭指認即在庭被告甲○○）是我們已經把被告己○○壓
    在地上後，被告甲○○就從黑暗的地方出來拿一根棍子打我
    兒子。棍子沒有很大，棍長大約三、四尺。」等語（見本院
    審理筆錄第4-5 頁）；證人丁○○於本院審理中結證述：「
    （問：你是否有看到當天有幾位小偷？）答：我在撲倒小偷
    時，只看到一個小偷，是事後才知道有二個小偷。」、「（
    問：撲倒被告己○○後，發生何事？）證人答：有一個人從
    停車場方向走過來，就是庭上的被告甲○○，是從我背後的
    方向走過來，他叫我放開被告己○○，我就回頭看到被告甲○○手上拿一根棍子，然後就用棍子打我的頭。當時我抓著
    被告己○○，他要我放開被告己○○，我不放，被告甲○○
    就拿棍子從上往下打我，有打到我的頭，我有用壹隻手擋（
    左右手我忘記了），所以我的手也有受傷。」；證人即同案
    被告己○○於本院審理中結證稱：「（問：被告甲○○是多
    久後到達你被壓制的地方？），證人答：大概一、兩分鐘後
    我才聽到被告甲○○的聲音。但我沒聽清楚他說什麼，當時
    很多人。」等語（見本院審理筆錄第10、15頁），互核上述
    三位證人證言得見，本件被告甲○○竊得物品後，經丙○○
    發現，隨即逃離案發現場，且已到達被害人家附近之停車場
    等事實，堪以認定，則揆諸前揭判例意旨及說明，被告甲○○竊得該等物品後前往停車場，顯已離去盜所，縱認被告甲○○事後因看見被告己○○遭被害人等壓制住，才折返現場
    ，且為搭救被告己○○離開而持木棍毆打被害人丁○○，此
    與準強盜之構成要件不符，故公訴人認被告甲○○有準強盜
    之犯行，容有誤會。
肆、按刑法第321 條第1 項第3 款之攜帶兇器竊盜罪，係以行為
    人攜帶兇器竊盜為其加重條件。此所謂兇器，其種類並無限
    制，凡客觀上足對人之生命、身體、安全構成威脅，具有危
    險性之兇器均屬之（最高法院79年台上字第5253號判例要旨
    可資參照）。經查，本案共犯攜帶螺絲起子及瑞士刀各1 把
    ，均屬鐵製材質，若持以行兇，依一般社會觀念，足以使人
    之身體、生命產生危險，自堪認為兇器。核被告己○○所為
    ，係犯刑法第321條第1項第1款、第2款、第3款之加重竊盜
    罪。被告甲○○所為，係犯刑法第321條第1項第1、2、3 款
    之加重竊盜罪，及刑法第277條第1項之傷害罪。被告己○○
    、甲○○就上開加重竊盜犯行間，具有犯意聯絡、行為分擔
    ，為共同正犯。至公訴人認被告己○○另涉犯刑法第329 條
    之準強盜罪，雖公訴人認此部分與加重竊盜部分乃屬犯罪事
    實擴張之關係，而於審理程序論告時當庭更正起訴法條（見
    本院審判筆錄第23頁），惟被告己○○此部分不構成準強盜
    罪業如前所述，公訴人此部分容有誤會，尚有未洽，已如前
    述，惟其基本事實同一，本院自應予審理，並變更起訴法條
    。另被告甲○○所為，公訴人起訴認其係犯刑法第329條之
    準強盜罪，然被告甲○○此部分亦不構成準強盜罪業如前所
    述，公訴人此部分容有誤會，尚有未洽，已如前述，惟其基
    本事實同一，本院自應予審理，並變更起訴法條。被告甲○○所犯刑法第321條第1項第1、2、3款之加重竊盜與刑法第
    277條第1項之傷害犯行二罪，犯意個別，行為互異，應分論
    併罰。被告己○○前於92年間，因違反毒品危害防制條例案
    件，經臺灣桃園地方法院以92年度訴字第476號判決判處有
    期徒刑8月確定，再於93年間，因違反毒品危害防制條例案
    件，經臺灣桃園地方法院以93年度桃簡字第423號刑事簡易
    判決判處有期徒刑3月確定，上開2罪經該院以93年度聲字第
    1217號裁定定應執行有期徒刑10月確定，於94年7月13日因
    縮短刑期假釋出監並付保護管束，並於95年1月7日縮刑期滿
    ，因假釋未經撤銷視為執行完畢；被告甲○○前因竊盜案件
    ，經臺灣桃園地方法院以94年度易緝字第125號判決判處有
    期徒刑6月確定，甫於95年4月24日縮短刑期執行完畢等情，
    有臺灣新竹地方法院檢察署刑案資料查註紀錄表及臺灣高等
    法院被告前案紀錄表各乙份附卷可佐，茲於執行完畢後5年
    以內，被告己○○故意再犯本件有期徒刑以上之上開1罪、
    被告甲○○故意再犯本件有期徒刑以上之上開2罪，均應論
    以累犯，均應依法加重其刑。爰審酌被告二人素行，因一時
    貪念，不思循正途賺取所需，竊取他人財物，竊得財物之價
    值非輕，以及其犯罪之手段、方法、智識程度、犯後態度等
    一切情狀，分別量處如主文所示之刑。被告2人犯罪時間係
    在96年4月24日以前，所犯又非中華民國96年罪犯減刑條例
    第3條列舉不予減刑之罪名，爰併依中華民國96年罪犯減刑
    條例第2條第1項第3款、第7條之規定於判決時就所犯各罪同
    時諭知減其宣告刑期2分之1，並就被告甲○○部分定其應執
    行刑。扣案之螺絲起子及瑞士刀各1把，為被告甲○○所有
    ，手套1雙為己○○所有，上開物品均供犯罪所用，依法應
    予宣告沒收。
據上論斷，依刑事訴訟法第299 條第1 項前段、第300 條、刑法
第28條、第277條第1項、第321條第1項第1款、第2款、第3款、
第47條第1項、第51條第5款、第38條第1項第2款，中華民國九十
六年罪犯減刑條例第2條第1項第3款、第7條，判決如主文。
本案經檢察官楊仲萍到庭執行職務。
中    華    民    國     97    年    5    月    23    日
            刑事第二庭審判長  法  官  汪漢卿
                              法  官  蔡川富
                              法  官  李毓華
以上正本證明與原本無異。
如不服本判決應於收受本判決後10日內向本院提出上訴書狀，上
訴書狀應敘述具體理由。上訴書狀未敘述上訴理由者，應於上訴
期間屆滿後20日內補提理由書狀於本院 (均須按他造當事人之人
數附繕本 )「切勿逕送上級法院」。
中    華    民    國    97    年    5     月    23    日
                              書記官  陳美利
附錄本案論罪科刑法條全文
中華民國刑法第277條
傷害人之身體或健康者，處3 年以下有期徒刑、拘役或1 千元以
下罰金。
犯前項之罪因而致人於死者，處無期徒刑或 7 年以上有期徒刑；
致重傷者，處 3 年以上 10 年以下有期徒刑。
刑法第321 條第1 項
犯竊盜罪而有左列情形之一者，處6 月以上、5 年以下有期徒刑
：
一、於夜間侵入住宅或有人居住之建築物、船艦或隱匿其內而犯
    之者。
二、毀越門扇、牆垣或其他安全設備而犯之者。
三、攜帶兇器而犯之者。
四、結夥三人以上而犯之者。
五、乘火災、水災或其他災害之際而犯之者。
六、在車站或埠頭而犯之者。


司法院資訊處製作；財團法人民間司法改革基金會備份。
